臺灣士林地方法院民事判決　　　　　　 94年度重訴字第128號
原　　　告　丁○○
　　　　　　庚○○
　　　　　　辛○○
共　　　同
訴訟代理人　乙○○
原　　　告　戊○○
被　　　告　甲○○
訴訟代理人　林麗芬律師
參　加　人　己○○
訴訟代理人　丙○○
上列當事人間履行協議事件，本院於民國94年8 月12日言詞辯論
終結，判決如下：
    主  文
被告應將其所有，如附表所示土地辦理所有權移轉登記予原告。
訴訟費用由被告負擔。
    事實及理由
一、原告起訴主張：
  (一)被告與參加人己○○，於民國90年4 月24日，就臺灣高等法
    院88年度重上字第426 號請求讓與抵價地案件成立訴訟上和
    解，其和解內容第2 項載明：「臺北市政府86年間，因辦理
    南港經貿園區區段徵收附表所示土地，所應發交予被上訴人
    （按即本件被告）之抵價地，於發交時，被上訴人應辦理發
    交手續，並將全部抵價地所有權十五分之八移轉予上訴人（
    即參加人己○○），十五分之五移轉予上訴人指定之第三人
    ，餘十五分之二不移轉，由被上訴人取得。」嗣被告及前揭
    和解內容所指「上訴人指定之第三人」（即原告與訴外人蘇
    昱銘、蘇玉娥）於90年5 月18日在薛銘鴻律師見證下，另成
    立「土地持分移轉協議書」（下稱「系爭協議書」），該協
    議書第1 條約定：「臺北市政府86年間，因辦理南港貿易園
    區區段徵收而徵收臺北市○○段○ ○段第265 、265-4 、
    265-5 、265-6 、265-7 地號共5 筆土地，面積共0.3955公
    頃，所應發交予甲方（即被告）之抵價地，於發交時，甲方
    應辦理發交手續，並依臺灣高等法院88年度重上字第426 號
    和解筆錄，將全部抵價地所有權十五分之八移轉予己○○，
    十五分之二不移轉，另抵價地所有權十五分之五部分，甲、
    乙（乙方即原告及訴外人蘇玉娥、蘇昱銘，其中蘇昱銘請求
    履行系爭協議部分業經取得法院勝訴判決確定，並已辦理所
    有權移轉登記完畢）雙方協議作以下分配：1 、丁○○取得
    持分一百三十五分之十六；2 、蘇昱銘取得持分十百三十五
    分之四；3 、庚○○取得持分百分之一百三十五之四；4 、
    辛○○取得持分百分之一百三十五之四；5 、蘇玉娥取得持
    分一百三十五分之四；6 、戊○○取得持分一百三十五分之
    四；7 、甲○○取得持分一百三十五分之九（此部分為乙方
    酬謝甲方，不移轉）。」；第2 條前段約定：「甲方於取得
    抵價地後，必須立刻依前條約定辦理移轉登記」。該協議之
    成立，係為解決各土地關係人取得土地應有部分比例之爭議
    ，該協議既因兩造同意而合法成立，兩造自應受其拘束。
  (二)因臺北市政府業於92年2 月12日已將如附表所示之抵價地交
    由被告領回（即臺北市○○區○○段58-1、80-4地號土地，
    被告有所有權應有部分一百三十五分之三十二，下稱「系爭
    土地」），被告亦於92年4 月29日依前開和解成立內容將應
    予參加人己○○部分以「和解移轉」為原因，辦理所有權移
    轉登記完畢，兩造於系爭協議書第2 條所約定之條件早已成
    就，惟被告仍未依協議書之約定移轉如附表所示之應有部分
    予原告。
  (三)依兩造所訂之協議書，起訴聲明請求判決：被告應將其所有
    ，如附表所示土地辦理所有權移轉登記予原告。
二、被告則辯稱：因參加人己○○堅持被告不得依系爭協議書移
    轉所有權登記予原告，故有爭議等語。並聲明請求：同意原
    告之請求。
三、參加人則辯稱：兩造所訂立之土地持分移轉協議書，並未得
    參加人同意，應為無效；參加人曾開立保證書，該保證書並
    未排除參加人有權繼承系爭土地之權利，協議書就系爭土地
    所有權應有部分十五之五部分排除參加人，顯與前開保證書
    之內容不符；前開保證書，載明「十五分之五移轉予丁○○
    與蘇風雨的其他繼承人」，而參加人也是蘇風雨的繼承人，
    故系爭土地應有部分十五分之五部分參加人應可再受分配等
    語。並聲明請求駁回原告之訴。
四、兩造不爭執之事實：
  (一)臺灣高等法院88年度重上字第426 號和解筆錄之真正（本院
    卷第11頁至第14頁參照）。
  (二)土地持分移轉協議書之真正（本院卷第15頁至第17頁參照）
    。
  (三)臺北市○○區○○段58-1、80-4地號土地為臺北市政府所發
    交之抵價地，被告有所有權應有部分一百三十五分之三十二
    ，有土地登記謄本附卷可稽（本院卷第19頁至第24頁參照）
    。
  (四)訴外人蘇昱銘依不爭執之事實(二)所示協議書，請求被告移轉
    系爭土地所有權應有部分一百三十五分之四，業獲勝訴判決
    確定，並已辦理所有權移轉登記完畢。有土地登記謄本、本
    院92年度訴字第1205號民事判決、臺灣高等法院93年度上字
    第135 號民事判決、最高法院94年度臺上字第67號民事裁定
    附卷足憑（本院卷第19頁至第38頁參照），且經本院調閱前
    開民事事件卷宗全卷查核無訛。
  (五)參加人己○○所出具保證書之真正（本院卷第49頁參照）。
  (六)參加人己○○為訴外人蘇風雨之繼承人。
五、本件爭點厥為：參加人己○○就系爭土地應有部分十五分之
    五部分，是否有受分配之權利？（本院卷第77頁至第78頁參
    照）經查：
  (一)兩造不爭執事實(一)之臺灣高等法院88年度重上字第426 號和
    解筆錄，其和解內容第2 項載明：「臺北市政府86年間，因
    辦理南港經貿園區區段徵收而徵收附表所示土地，所應發交
    與被上訴人（即被告）之抵價地，於發交時，被上訴人應辦
    理發交手續，並將全部抵價地所有權的十五分之八移轉與上
    訴人（即參加人）；十五分之五移轉與上訴人指定之第三人
    ；餘十五分之二不移轉，由被上訴人取得。」等語觀之，可
    認被告於取得系爭抵價地之所有權後，應將其中應有部分十
    五分之八移轉予參加人，十五分之五移轉與參加人所指定之
    第三人，餘十五分之二不移轉，由被告取得，依該和解內容
    所示，參加人最終受分配部分僅取得系爭土地應有部分十五
    分之八。
  (二)參加人於90年4 月24日出具如兩造不爭執事實(五)所示之保證
    書，同意將系爭抵價地所有權十五分之五應有部分之權利指
    定移轉予訴外人丁○○及蘇風雨之其他繼承人，並由被告逕
    與各權利人洽商分別移轉之比例。因參加人亦係蘇風雨之繼
    承人，堪認所謂「蘇風雨之其他繼承人」顯已將出具保證書
    之參加人排除在外，並不包括參加人本身，否則應係記載為
    「蘇風雨之繼承人」，而非「蘇風雨之其他繼承人」，參加
    人雖辯稱因丁○○亦為蘇風雨之繼承人，故保證書所指涉之
    對象為「丁○○」及「除丁○○以外，包括參加人在內之蘇
    風雨其他繼承人」，惟如依參加人之解釋，則土地將移轉予
    蘇風雨之全部繼承人，而無人遭排除，其契約文字應係載明
    「移轉予蘇風雨之全部繼承人」，何須特別指定移轉予「丁○○及蘇風雨之其他繼承人」？是參加人所被告所辯，尚無
    足取。
  (三)據上，參加人己○○除依臺灣高等法院88年度重上字第426
    號和解筆錄，取得系爭土地應有部分十五之八以外，就系爭
    土地應有部分十五分之五，已無再受分配之權利。
六、依兩造所訂系爭協議書，被告於取得系爭土地後，負有移轉
    應有部分一百三十五分之十六予原告丁○○、各移轉應有部
    分一百三十五分之四予原告庚○○、辛○○、戊○○之義務
    ，從而原告依該協議書，請求被告將如附表所示之土地辦理
    移轉登記予原告，即有理由，應予准許。
七、據上論結，原告之訴為有理由，依民事訴訟法第78條，判決
    如主文。
中　　華　　民　　國　　94　　年　　8 　　月　　26　　日
                  民事第二庭  法  官  王怡雯
以上正本證明與原本無異。
如對本判決上訴須於判決送達後20日內向本院提出上訴狀。
中　　華　　民　　國　　94　　年　　9 　　月　　5 　　日
                              書記官  陳秀玲
